【裁判字號】    97,易,643
【裁判日期】    970530
【裁判案由】    詐欺等
【裁判全文】
臺灣臺南地方法院刑事判決               97年度易字第643號
公  訴  人  臺灣臺南地方法院檢察署檢察官
被      告  甲○○
選任辯護人  洪梅芬律師
            李季錦律師
            涂欣成律師
上列被告因詐欺等案件，經檢察官提起公訴（97年度偵字第4202
號），被告就被訴事實為有罪之陳述，經本院裁定由受命法官獨
任行簡式審判程序，本院判決如下：
    主  文
甲○○意圖為自己不法之所有，以詐術使人將本人之物交付未遂
，處拘役肆拾日，如易科罰金，以新臺幣壹仟元折算壹日。
    事  實
一、甲○○係址設於臺南縣麻豆鎮○○路66號興國汽車修配廠（
    下稱興國汽車廠）之實際負責人，為從事汽車修理業務之人
    。
二、緣國泰世紀產物保險股份有限公司（下稱國泰公司）所承保
    之客戶李政翰所有之車牌號碼8698─SW號自用小客車（原車
    牌號碼5987─SW號），於民國96年7月12日下午9時10分許，
    李政瀚之妻楊秋容向台南市第四分局華平派出所報案失竊，
    並於同年7月17日向國泰公司新化通訊處辦理出險申請及要
    求車輛失竊理賠申請，嗣為警於同年7月29日下午6時許在台
    南縣新市鄉大洲村南135縣國八道橋下尋獲上開5987-SW號自
    小客車，李政瀚遂送至興國汽車廠修理，並由楊秋容於同年
    7月30日向國泰公司提出車輛尋回修理理賠。
三、甲○○在上開自小客車發現汽車安全氣囊電腦與後車箱蓋之
    引擎鎖仁各一枚（業已發還），明知並未更換前開2樣汽車
    零件，卻未通知車主李政翰，而竟基於為自己不法所有之意
    圖，仍將不實之事項填載於其業務上作成之估價單上，足以
    生損害於李政瀚，甲○○並於同年10月5日通知國泰公司上
    開小客車已修配完畢，再持上開記載不實事項之估價單，連
    同不知情之李政翰前已填寫之理賠申請書及失竊、尋獲資料
    ，佯稱上開保險標的物汽車零件遭竊取而向國泰公司申請保
    險金新臺幣（下同）42,895元，因國泰公司理賠部科員丙○
    ○於同年10月12日前往興國汽車廠查看有異，發現並未失竊
    未予理賠而未遂。
四、案經國泰公司丙○○訴請台南縣警察局玉井分局報告臺灣臺
    南地方法院檢察署檢察官偵查起訴。
    理  由
一、本件被告所犯為死刑、無期徒刑、最輕本刑為三年以上有期
    徒刑以外之罪，亦非屬高等法院管轄之第一審案件，其於準
    備程序進行中，先就被訴事實為有罪之陳述，經法官告知簡
    式審判程序之旨，並聽取公訴檢察官之意見後，依刑事訴訟
    法第273條之1第1項、第273條之2等規定，裁定進行簡式審
    判程序，且不受同法第159條第1項、第161條之2、第161 條
    之3、第163條之1及第164條至第170條所規定證據能力認定
    及調查方式之限制，合先敘明。
二、上揭犯罪事實業據被告甲○○坦承不諱，核與證人即告訴人
    國泰公司丙○○、證人李政瀚、楊秋容分別於警詢、偵查中
    證訴之情節相符，且有興國汽車修配廠估價單8頁、聯德汽
    車股份有限公司之鑑定報告、車牌號碼5987-SW號之行車執
    照、車籍查詢歷次車號顯示畫面、國泰世紀產物保險股份有
    限公司汽（機）車96年7月17日保險理賠申請書、96年7月13
    日失竊車調查訪問表、台南市警察局車輛協尋電腦輸入單、
    台南縣警察局車輛尋獲電腦輸入單各1份附卷可稽，是被告
    之自白確實出於真實，可採為認定事實之基礎。故本件事證
    明確，被告犯行要可認定。
三、按以偽造私文書矇蔽公務員使其登載於職務上所掌公文書而
    行使者，應分別情形認為牽連犯或想像上競合犯，適用刑法
    第55條處斷，最高法院24年7月總會決議參照，惟經最高法
    院95年度第16次刑事庭會議決議保留，並加註：應注意刑法
    已修正，刪除牽連犯之規定，最高法院95年度第16次刑事庭
    會議參照。核被告所為，係犯刑法第216條、第215條之行使
    業務上登載不實文書罪，及同法第339條第3項、第1項之詐
    欺取財未遂罪。而其偽造私文書後進而行使，其偽造之低度
    行為，則為行使之高度行為所吸收，不另論罪。又被告以一
    行為同時觸犯行使業務上登載不實文書罪及詐欺取財未遂罪
    ，依上開說明，為想像競合犯，應依刑法第55條規定從一重
    之詐欺取材未遂罪處斷。是公訴意指稱其所犯行使偽造文書
    罪及詐欺罪，犯意各別，構成要件不同，應分別論科云云，
    似有未合。又被告就上開詐欺取財犯行，已著手於詐欺取財
    行為之實行而不遂，為未遂犯，爰依刑法第25條第2項之規
    定按既遂犯之刑度減輕。
四、茲審酌被告係因一時失慮、致罹刑典，及其犯本罪之動機、
    目的、手段，犯後坦承犯行，態度良好等一切情狀，量處如
    主文所示之刑，並諭知如易科罰金之折算標準。
據上論斷，應依刑事訴訟法第273條之1第1項、第299條第1項前
段，現行刑法第216條、第215條、第339條第3項、第1項、第55
條、第25條第2項、第41條第1項前段，刑法施行法第1條之1，判
決如主文。
本案經檢察官薛水生偵查後提起公訴，檢察官乙○○到庭執行職
務。
中    華    民    國    97    年    5    月    30    日
                  刑事第二庭    法  官  洪士傑
以上正本證明與原本無異。
如不服本判決，應於本判決送達後10日內，向本院提出上訴書狀
，並應敘述具體理由。如未敘述上訴理由者，應於上訴期間屆滿
後20日內向本院補提理由書狀（均須按他造當事人之人數附繕本
）「切勿逕送上級法院」。
                                書記官  王政煌
中    華    民    國    97    年    5    月    30    日
附錄本案論罪科刑法條
中華民國刑法第215條
(業務上文書登載不實罪)
從事業務之人，明知為不實之事項，而登載於其業務上作成之文
書，足以生損害於公眾或他人者，處 3 年以下有期徒刑、拘役
或 500 元以下罰金。
刑法第216條：
行使第210條至第215條之文書者，依偽造、變造文書或登載不實
事項或使登載不實事項之規定處斷。
刑法第339條：
意圖為自己或第三人不法之所有，以詐術使人將本人或第三人之
物交付者，處5年以下有期徒刑、拘役或科或併科1千元以下罰金
。
以前項方法得財產上不法之利益或使第三人得之者，亦同。
前二項之未遂犯罰之。


司法院資訊處製作；財團法人民間司法改革基金會備份。
